臺灣板橋地方法院交通事件裁定　　　100 年度交聲字第780 號
原處分機關　交通部公路總局臺北區監理所
異　議　人
即受處分人　黃文龍
上列異議人即受處分人因違反道路交通管理處罰條例案件，對於
交通部公路總局臺北區監理所於100年3 月7日所為之處分（原處
分案號：北監自裁字第裁40-Z00000000號、40-Z00000000號）聲
明異議，本院裁定如下：
    主    文
異議均駁回。
    理    由
一、按汽車行駛於高速公路時，不得驟然或任意變換車道，如欲
    超越前車或變換車道時，應先顯示方向燈告知前後車輛，並
    保持安全距離及間隔，方得超越或變換車道，高速公路及快
    速公路交通管制規則第11條定有明文。又按汽車駕駛人，駕
    駛汽車在道路上蛇行，或以其他危險方式駕車者，處新臺幣
    （下同）6,000 元以上24,000元以下罰鍰，並當場禁止其駕
    駛，並吊扣該汽車牌照3 個月，及應接受道路交通安全講習
    ；又汽車駕駛人駕駛汽車違反道路交通管理處罰條例第43條
    規定者，除依原條款處罰鍰外，並予記違規點數3 點，道路
    交通管理處罰條例第43條第1 項第1 款、第4 項前段、第5
    項前段、第63條第1 項第3 款分別定有明文。
二、本件原處分機關即交通部公路總局臺北區監理所以異議人即
    受處分人黃文龍駕駛車牌號碼5556－YX號自小客車，於民國
    99年11月5 日19時28分許，行經國道一號高速公路汐五高架
    北向32至26.1公里處時，因有在道路上蛇行之違規，為內政
    部警政署國道公路警察局第一警察隊員警當場攔停，以異議
    人違反道路交通管理處罰條例第43條第1 項第1 款、第4 項
    前段之規定掣單舉發。嗣因異議人於應到案日期前向原處分
    機關提出申訴，原處分機關請舉發單位調查結果，仍認異議
    人有前揭違規行為，原處分機關遂於100 年3 月7 日依道路
    交通管理處罰條例第43條第1 項第1 款、第4 項前段、第5
    項前段、第63條第1 項第3 款（裁決書漏引）及違反道路交
    通管理事件統一裁罰標準表規定，裁處異議人18,000元罰鍰
    ，吊扣該汽車牌照3 個月，及應接受道路交通安全講習，並
    記違規點數3 點。
三、異議人聲明異議意旨略以：伊當時因車潮不少並沒有高速行
    駛，且切換車道時皆有打方向燈並保持安全距離，執勤警員
    攔停時係口頭提醒切換車道不要太頻繁，只是開小額罰單警
    告，但實際收到罰單卻嚴重開罰，是否開罰過當？異議人並
    無惡意或飆車之意圖，若係蛇行又何必打方向燈指示呢？且
    異議人若未保持行車距離，切換車道後應會導致後方來車採
    煞車才是，因此應係警員角度問題，才會誤認異議人未保持
    距離，而當時車輛繁多，如何蛇行？純屬當時有事情要下交
    流道才切換車道。為此聲明異議，請求撤銷原處分云云。
四、經查：
(一)異議人於99年11月5日19時28分許，駕駛車牌號碼5556－YX
    號自小客車，行經國道一號高速公路汐五高架北向32至26.1
    公里處時，經警攔停舉發之事實，業據異議人自承在卷，並
    有內政部警政署國道公路警察局舉發違反道路交通管理事件
    通知單1 紙在卷可稽。
(二)異議人雖不否認其有於前揭時、地密集變換車道之行為，惟
    辯稱伊當時係以正常時速切換車道，且皆有打方向燈並保持
    安全距離，並非「蛇行」云云。惟查：
  1.按道路交通管理處罰條例雖未就「蛇行」予以定義，然依教
    育部國家語文綜合連結檢索系統網站查詢結果顯示，蛇行係
    指「如蛇爬行般迂迴繞行。現亦用以指汽、機車在道路上作
    S 狀急行」（重編國語辭典修訂本）。再觀諸道路交通管理
    處罰條例第43條第1 項第1 款條文係規定「在道路上蛇行，
    或以其他危險方式駕車者」，其將「蛇行」與「其他危險方
    式駕車」並列，故「蛇行」係「危險駕車方式」之例示。又
    參以前揭高速公路及快速公路交通管制規則第11條，已就汽
    車行駛於高速公路時應如何超越及變換車道、且不得驟然或
    任意變換車道等，做出明確之規範。綜上可知，「蛇行」當
    指汽車沿途任意變換車道，且於車道上穿梭行駛之危險駕車
    方式，則「蛇行」一詞雖非法律概念，僅係一般用語，而該
    詞彙已普遍用於日常生活經驗中，且常見於新聞報章媒體，
    故其並非艱澀難解之用語，一般稍具智識之國民皆可明瞭其
    文意，異議人既考取合格駕駛執照，當亦可理解道路交通管
    理處罰條例中「蛇行」一詞所指意涵。
  2.次查，證人即當時在場舉發員警陳政斌到庭證稱：「公警局
    交字第Z00000000 號、Z00000000 號舉發通知單（經當庭提
    示）是我開的沒錯，就第Z0000000號該張，當天我是擔任巡
    邏勤務，行經汐五高架橋北向五股端，見該異議人之車輛先
    行跨越槽化線行駛，並高速驟然變換車道，如違規事實欄所
    註明，其係自入口匝道切過槽化線到主線車道，其先自交流
    道上來，然後沿途高速行駛並變換車道，當時異議人的車速
    應有120 公里以上，但當時我也是在行駛過程中，現行設備
    沒有行駛中的測速儀器，我是以目測方式判斷應有120 公里
    以上。之後我在後方尾隨，並由另一名執勤員警以所持DV攝
    影機拍攝其違規內容。並於汐五高架橋北向環河北出口前，
    予以攔停，製單舉發。第2 張是依據臺北區監理站發函至本
    隊要求另行製單舉發。第2 張違規項目針對危險駕駛部分另
    行處罰車主，並吊扣車牌之依據。」等語明確（本院100 年
    4 月11日訊問筆錄第2 頁）。
  3.異議人雖否認有何超速行駛、蛇行，及驟然變換車道之行為
    ，惟經本院於上開期日當庭勘驗警員取締過程之攝影光碟，
    其內容為：「該路段為一高速公路，且當時車輛頗多，發現
    異議人駕駛之黑色自小客車連續由高速公路中央車道往外側
    車道來回切換，其次數超過5 次以上，經警方將該黑色自小
    客車攔停後，攝得該自小客車車號為5556-YX 」，有本院勘
    驗筆錄在卷可稽（詳上開訊問筆錄第3 頁）。是依上開勘驗
    之結果與證人陳政斌上揭證述之情節大致相符，顯見異議人
    確有沿途多次驟然變換車道，且於車道上穿梭蛇行之行為，
    嚴重影響行車安全。雖異議人另辯稱其變換車道時均會保持
    安全車距，並沒有造成後方的車子緊急煞車云云，然異議人
    於國道上連續多次驟然變換車道，縱未有高速行駛，亦足以
    造成其前後方車輛反應不及，易生交通事故，其對行車安全
    所造成之影響，殊不因後方車輛有無緊急煞車而有異。況本
    件舉發之時、地車流量甚大，此業經本院勘驗舉發光碟屬實
    ，復為異議人所不爭執，而異議人於車潮擁擠之車陣中，多
    次遇有空隙，即任意穿梭變換車道，顯然未能保持適當的安
    全距離及間隔，縱令異議人於變換車道時確有切換方向燈，
    惟其在未能保持安全距離情況下頻繁變換車道，顯已超出一
    般用路人對其行車動線之合理期待，並足以危及其他用路人
    之行車安全，異議人置所有用路人（含其內乘客）之生命、
    身體安全於不顧，自屬在道路上蛇行之危險駕駛行為，殆無
    疑問。從而，本件事證明確，異議人之違規行為堪以認定。
(三)異議人復辯稱其當時係因為要下交流道，所以才會比較頻繁
    切換車道云云。然異議人若要下交流道，本應於將車輛變換
    至外線車道後，依車流方向往交流道循序前進，而非其頻繁
    變換車道之正當理由，再被告若有要事需趕赴處理，理應自
    行斟酌當時交通流量及下交流道所需之時間，提前上路以免
    交通延誤，並應遵守交通法規，自不得此為由在高速公路上
    以蛇行方式危險駕駛，是本件係可歸責於異議人之事由，異
    議人自不得以其自身之疏忽，遽為卸免行政罰之理由。
(四)異議人另質疑原處分機關嚴重開罰，是否開罰過當云云。惟
    依道路交通管理處罰條例第43條第1 項第1 款之規定，汽車
    駕駛人，駕駛汽車在道路上蛇行，或以其他危險方式駕車者
    ，處新臺幣6,000 元以上24,000元以下罰鍰，此乃立法者考
    量此等行為之行為人違反交通法規義務之情節重大、責難程
    度（可非難性）高、對行車安全所生之危害等情，故將罰鍰
    額度提高，且賦予主管機關裁量之空間，主管機關並在此裁
    量範圍內根據違規情節、違規車種、到案時間等情，訂定違
    反道路交通管理事件統一裁罰標準表，則原處分機關依上開
    道路交通管理處罰條例第43條第1 項第1 款、違反道路交通
    管理事件統一裁罰標準表之規定，裁處異議人罰鍰18,000元
    ，另依同條第4 項前段、第5 項前段、第63條第1 項第3 款
    ，裁處吊扣該汽車牌照3 個月，及應接受道路交通安全講習
    ，並予記違規點數3 點，均無裁量逾越、濫用等裁量瑕疵情
    事存在，本院自應予以尊重。
五、綜上所述，異議人確有在前揭時、地，在道路上蛇行之違規
    行為，原處分機關依前揭道路交通管理處罰條例第43條第1
    項第1 款、第4 項前段、第5 項前段、第63條第1 項第3 款
    之規定，裁處異議人罰鍰18,000元、吊扣該汽車牌照3 個月
    ，及應接受道路交通安全講習，並記違規點數3 點，尚無違
    誤。異議人猶執前詞指摘原處分不當，為無理由，自應將其
    異議駁回。
六、據上論斷，應依道路交通案件處理辦法第19條，裁定如主文
    。
中    華    民    國   100    年    4     月    29    日
                              交通法庭法  官  張誌洋
本正本證明與原本無異。
如不服本裁定，應於送達後5日內向本院提出抗告狀。
                                      書記官  張桐嘉
中    華    民    國   100    年    4     月    29    日